【裁判字號】    98,交抗,1077
【裁判日期】    980428
【裁判案由】    違反道路交通管理處罰條例
【裁判全文】
臺灣高等法院交通事件裁定            98年度交抗字第1077號
                                    98年度交抗字第1081號
抗  告  人
即受處分人  甲○○
上列抗告人因違反道路交通管理處罰條例案件，不服臺灣桃園地
方法院，中華民國98年03月09日所為裁定（原審案號：97年度交
聲字第1356號、第1359號），提起抗告，本院裁定如下：
    主  文
抗告駁回。
    理  由
一、按汽車駕駛人，駕駛汽車行車速度，超過規定之最高時速60
    公里以上，處新臺幣6,000 元以上24,000元以下罰鍰，並吊
    扣該汽車牌照3個月；汽車駕駛人違反第43條第1項規定者，
    並應接受道路交通安全講習，記違規點數 3點，道路交通管
    理處罰條例第43條第1項第2款、第4項、第5項、第63條第 1
    項第3款分別定有明文。
二、原裁定意旨略以：
  (一)本件異議人駕駛車牌號碼8P-4557號自用小客車，於97年6月
    5 日晚上10時13分行經洲美快速道路南向避車灣處，經雷達
    測速器測得其行車速度為 193公里，為警舉發異議人有超過
    該處最高速限（即80公里） 100公里以上之違規，嗣經原處
    分機關依道路交通管理處罰條例第43條第1項第2款、第 4項
    、第5項、第63條第1項第3款規定，裁處異議人罰鍰 24,000
    元、記違規點數3點、施以道路安全講習、吊扣汽車牌照3個
    月，此有上揭裁決書2份及舉發違規照片1張在卷可佐。而本
    件違規路段所設置之固定式自動測速照相儀器，於偵測違規
    行為時，機器之雷達發射具有方向性，當車輛在雷達波之範
    圍內始會被偵測到速度並拍照存證。而該自動測速照相儀器
    為TRAFFIPAX廠牌、24.125GHz（K-Band）規格之照相式雷達
    測速儀，每年均依規定送經濟部標準檢驗局檢驗，甫於96年
    12月12日檢定合格，有效期限至97年12月31日，故該儀器是
    合法使用，此有臺北市政府警察局北投分局97年9月8日北市
    警投分交字第字第 09731655600號函與檢附之上開路段現場
    照片 3張、經濟部標準檢驗局核發之雷達測速儀檢定合格證
    書1份，及該局97年12月11日北市警投分交字第09732372500
    號函文1紙在卷可稽。
  (二)本件舉發機關所使用之雷達測速照相儀器，既經檢驗合格、
    尚在有效之使用期限內，其於正常使用之情況下所拍攝之相
    片已清晰紀錄異議人所駕駛之車號 8P-4557號車輛，違規日
    期為97年6月5日、時間為22時13分（即晚上10時13分）、違
    規路段係洲美快速道路往南方向、該路段最高速限為時速80
    公里、違規車輛之時速為 193公里，且照片中僅見該車輛行
    駛於違規路段等情均甚為明確，此有異議人車輛違規照片 1
    張附卷可憑，尚無證據顯示該機器有故障之虞或所測得之數
    據有何失真情事，其準確度應屬可信。參以雷達測速儀係以
    雷射光束直接瞄準行進中之車輛，車輛如有超出設定之速限
    即立刻鎖定，而雷射是屬於直線不易擴散的光束，車流量大
    小、旁邊是否另有他車行經，均不影響測速之準確性。此外
    ，臺灣桃園地方法院復就本件同型號車輛之最高行車速度，
    以及於實務處理上依該型號車輛之馬力有無可能達到行車時
    速 193公里等情，依職權向中華汽車工業股份有限公司函詢
    ，經該公司以97年12月17日 (97)中車產工發字第970825 號
    函覆略以：本公司於Lancer1.8L車型開發當時，並未針對最
    高行車速度進行測試等語，是該同型車輛既未經檢測最高行
    車速度，即無法遽認該車輛無行車超過時速 193公里之能力
    。堪認警員依據上開科學儀器測得之數據而取締本件異議人
    駕車超速違規並無誤判之虞。
  (三)異議人雖辯稱其所駕駛之車輛，於1500公尺內之距離內，無
    法加速至時速 193公里云云，惟依異議人所提供之該車時速
    由 0至100公里之加速時間為10.59秒此數據計算，則其加速
    度為每秒2.62公尺（計算式：時速100公里＝秒速27.78公尺
    ，按100公里×1000公尺÷3600秒＝27.78；末速度＝初速度
    ＋平均加速度×秒；27.78 ＝0＋A×10.59；A＝2.62 m/sec
    ），是該車時速由零加速至100公里之加速距離為147公尺（
    計算式：位移＝初速度×時間＋0.5 ×加速度×時間的平方
    ，即0.5×2.62×10.59×10.59＝147）；該車時速由零加速
    至193公里之加速距離亦僅需611公尺（計算式：時速193 公
    里＝秒速56.61公尺；56.61 = 0＋2. 62×T，T＝21.6sec；
    位移＝0.5×2.62×21.6×21.6＝611）；依上說明，異議人
    空言主張其所駕車輛，於1500公尺內之距離內，無法加速至
    時速193 公里云云，要屬誤會。再參諸卷附之現場照片所示
    ，洲美快速道路南向路段為筆直之3 線道快速道路，亦非如
    異議人所言為上坡路段；況異議人所駕駛之中華廠牌、Lanc
    er型號、排氣量1834CC之汽車，屬中上品質之家庭房車，其
    最高行車時速可達若干，實與駕駛人之駕駛習慣、駕駛技術
    、車輛保養狀況、行車時之車流量與路況等因素有關，尚難
    率認上開車輛時速無法達到193 公里，而推翻本件經由科學
    儀器所測得之違規超速數據。
  (四)綜上所述，本件異議人確有駕駛上開車輛行車速度超過規定
    之最高時速100公里以上之違規行為，原處分機關裁處異議
    人罰鍰24,000元、記違規點數3點、施以道路安全講習、吊
    扣汽車牌照3個月，洵屬有據。異議人猶執前詞指摘，非有
    理由，應予駁回云云。
三、抗告意旨略以：
  (一)抗告人固有於上揭時間駕駛車號 8P-4557號，中華廠牌、型
    號Lancer 1.8之自用小客車行駛於前揭路段，然該車車齡已
    屆 7年甚為老舊，亦未曾改裝，依駕駛習慣、駕駛技術及目
    前車況而言，實無可能超速至時速 193公里；又依原審函詢
    中華汽車工業公司Lancer 1.8車型車輛之最高行車速度，該
    公司函覆並未針對最高行車速度進行測試等語，是以該車型
    既未檢測最高行車速度，又如何能逕認本車之車況及抗告人
    有開至時速 193公里之能力？如何堪認警員依據上開科學儀
    器測得之數據並無誤判之虞？原審僅依舉發機關之書面資料
    遽為抗告人之不利認定，難以令人信服。
  (二)原裁定理由中敘明本件舉發使用之自動測速照相儀器為TRAF
    FIPAX廠牌、24.125GHz（K-Band）規格之照相式雷達測速儀
    ，但卻以雷射光束之原理說明雷達測速儀之準確性，兩者根
    本為不同之測速方法，藉以混淆雷達測速儀並非 100％正確
    之事實。而依證物 2所提之報導，足資佐證原舉發機關所主
    張尚無證據顯示該機器有故障之虞或所測得之數據有何失真
    情事並非事實。
  (三)原舉發機關稱洲美快速道路南下路段為筆直路段，但實際上
    只有超速照相前的 300公尺才是筆直路段，抗告人曾於此路
    段有超速行為，時速亦僅為 100km/h，駕駛本車歷年來縱有
    違規超速紀錄也不曾超過 130km/h，當屬循規蹈矩之駕駛人
    。原裁定依書面資料認定違規事實，實難令人甘服，爰依法
    提起抗告云云。
四、經查：
  (一)本件受處分人即抗告人甲○○（下稱抗告人）於97年6月5日
    晚間10時13分許，駕駛車牌號碼8P-4557 號自用小客車，行
    經洲美快速道路南向避車灣處，經雷達測速器測得其行車速
    度為193 公里，為警舉發超過該路段最高速限（即80公里）
    100 公里以上之違規等情，有臺北市政府警察局北市警交大
    字第AD0000000 號舉發違反道路交通管理事件通知單、交通
    部公路總局新竹區監理所桃監裁罰字第裁52-AD0000000號、
    桃監裁罰字第裁52-AD0000000號違反道路交通管理事件裁決
    書各1份及舉發違規照片1張在卷可憑。
  (二)本件抗告人雖以前揭情詞置辯，惟原舉發機關所使用之固定
    式雷達測速儀，業經經濟部標準檢驗局96年12月12日檢驗合
    格，有效期限至97年12月31日止，其合法性及適用性並無疑
    義，該儀器採證時所發射之雷達波具有方向性，在雷達波之
    範圍內才會被偵測到速度，若範圍內有其他車輛，所拍攝之
    照片將不被採用，採證照片中若有其他車輛，但該車輛並不
    在雷達波之範圍內（範圍內只有1 部違規車輛時），該採證
    照片為有效之違規照片，有臺北市政府警察局北投分局97年
    12月11日北市警投分交字第09732372500 號函、97年9月8日
    北市警投分交字第09731655600 號函、經濟部標準檢驗局雷
    射測速儀檢定合格證書等附卷足稽。對照卷內採證照片顯示
    測速儀器拍攝方向與抗告人所駛車輛同方向，測速拍照時同
    向三車道僅有抗告人所駕駛上開車輛行駛其間，應可排除他
    車違規干擾測速結果之可能性。此外，復未見有何積極證據
    足認該測速儀器損壞、故障或不精確。從而抗告人專憑己見
    ，質疑該測速儀器之正確性，不足採信。至原裁定理由中以
    雷射光束之原理說明雷達測速儀之準確性，固係對雷達式測
    速儀操作原理之誤解，然無礙於違規事實之認定，自不能資
    為有利於抗告人事實認定之依據。
  (三)又勘驗為調查證據方法之一種，調查證據是否應行勘驗，審
    理事實之法院原有審酌案內一切情形自由裁量之權。本件原
    審綜合卷內事證及調查證據之結果，認已足形成心證，未依
    抗告人請求實地履勘，核屬法院採證認事職權之適法行使，
    未可恣意指為違法或不當。至抗告意旨謂其所駕駛車輛使用
    7年，甚為老舊，抗告人縱令違規亦未曾超過130km/h，故不
    可能開至時速193 km/h云云，如何不足以推翻超速違規之舉
    發，亦據原裁定詳為審酌論述，核無任何憑空推論之情事，
    所為論斷，亦與經驗法則、論理法則，均屬無違。
五、綜上，本件抗告人確有駕駛上開車輛行車速度超過規定之最
    高時速100 公里以上之違規行為，原處分機關依道路交通管
    理處罰條例第43條第1項第2款、第4項、第5項、第63條第 1
    項第3款規定，裁處抗告人罰鍰24,000元、記違規點數3點、
    施以道路安全講習、吊扣汽車牌照3 個月，洵屬有據。原審
    法院認抗告人之違規事實明確，駁回其異議，無何不合。抗
    告意旨猶執已經原審指駁並摒棄不採之辯解，重為事實上之
    爭辯，指摘原裁定不當，為無理由，應予駁回。
據上論結，應依道路交通案件處理辦法第26條，刑事訴訟法第41
2條，裁定如主文。
中    華    民    國    98    年     4    月    28    日
                  刑事第十二庭審判長法  官  蔡永昌
                                    法  官  陳榮和
                                    法  官  蔡新毅
以上正本證明與原本無異。
不得再抗告。
                                    書記官  楊秋鈴
中    華    民    國    98    年    4     月    29    日


司法院資訊處製作；財團法人民間司法改革基金會備份。
